【裁判字號】    98,訴,1041
【裁判日期】    981217
【裁判案由】    毒品危害防制條例
【裁判全文】
臺灣高雄地方法院刑事判決              98年度訴字第1041號
公  訴  人  臺灣高雄地方法院檢察署檢察官
被      告  甲○○
指定辯護人  本院公設辯護人陳信凱
上列被告因毒品危害防制條例案件，經檢察官提起公訴（98年度
偵字第18011 號、第18179 號、第18658 號、第21684 號），本
院判決如下：
    主  文
甲○○共同犯販賣第一級毒品罪，處有期徒刑拾年。
扣案之海洛因壹包（檢驗前淨重0.064 公克，檢驗後淨重0.054
公克）沒收銷燬之，扣案之販賣第一級毒品所得新台幣伍佰元連
帶沒收。
    事  實
一、丙○○（另行審結）、甲○○明知海洛因係經政府公告，列
    為毒品危害防制條例第2 條第2 項第1 款所定之第一級毒品
    ，未經許可不得持有、販賣。竟基於共同販賣第一級毒品海
    洛因以營利之犯意，先由丙○○向真實姓名均不詳綽號「少
    年董」之人，購入海洛因後，於98年6 月16日12時10分許，
    乙○○（另行審結）以其使用0000000000號手機，與丙○○
    0000000000 手 機聯絡稱：欲以500 元購買之對價，購買海
    洛因1 包，雙方約定於高雄市○○區○○路與義華路口附近
    交貨等語，丙○○隨即與甲○○0000000000手機聯絡，甲○○隨即前往前開約定地點，交付海洛因1 包（檢驗前淨重
    0.064 公克，檢驗後淨重0.054 公克）予乙○○收受。嗣經
    警獲報當場逮捕乙○○與甲○○，並扣得上開交易之海洛因
    1 包，及販毒所得500 元。
二、案經高雄市政府警察局移送台灣高雄地方法院檢察署檢察官
    偵查起訴。
    理  由
壹、證據能力部分：
一、按被告以外之人於偵查中向檢察官所為陳述，除顯有不可信
    之情況者外，得為證據，刑事訴訟法第159 條之1 第2 項定
    有明文。本件證人即同案被告乙○○於檢察官偵查中之陳述
    ，業經其具結以擔保陳述之可信性，且並無何顯不可信之情
    況，核之上開說明，自具有證據能力。
二、按法院或檢察官得囑託醫院、學校或其他相當之機關、團體
    為鑑定，或審查他人之鑑定，並準用第203 條至第206 條之
    1 之規定；鑑定之經過及其結果，應命鑑定人以言詞或書面
    報告；刑事訴訟法第208 條第1 項前段、第206 條第1 項定
    有明文。經法院、檢察官囑託相當之機關為鑑定後，經鑑定
    人以書面報告其鑑定之結果者，即屬刑事訴訟法第159 條第
    1 項所謂之「法律有規定者」，不受該條項規定「不得作為
    證據」之限制。本件扣案之海洛因1 包經臺灣高雄地方法院
    檢察署囑託高雄市立凱旋醫院，就是否確為海洛因予以鑑定
    ，該院出具檢驗鑑定書1 紙，就鑑定之方法及結果詳予記載
    ，核之上開說明，該鑑定書自有證據能力。
貳、實體部分：
一、上開犯罪事實業據被告甲○○於本院審理中坦承不諱，核與
    證人乙○○於偵查中證述之情節相符（見偵四卷第5 頁），
    且扣案之粉末經鑑定結果確係海洛因（檢驗前淨重0.064 公
    克，檢驗後淨重0.054 公克），有高雄市立凱旋醫院高市凱
    醫驗字第10438 號檢驗鑑定書1 紙在卷可查（見偵四卷第24
    頁），並有交易毒品之500 元扣案可憑；又按海洛因係管制
    之毒品量少價昂之物，販賣海洛因之刑罰甚重，近年來政府
    大力查緝販毒者，此為公眾週知之事實，苟無利潤可圖，被
    告與同案被告丙○○當無甘冒被查緝並遭判重刑之危險，而
    出售海洛因，故被告上開出售海洛因之行為，足以推認其主
    觀上確有藉此方式賺取價差或量差以獲利之不法意圖，至為
    灼然。從而，本件罪證明確，被告上開犯行堪以認定。
二、查毒品危害防制條例於98年5 月20日修正公布，針對當次公
    布之修正條文，未另訂施行日期，而毒品危害條例條例第36
    條規定「本條例自公布後六個月施行」，該新修正之條例規
    定應自公布後6 個月之98年11月20日生效，故本件被告行為
    後，毒品危害防制條例之刑罰規定已有變更，茲依刑法第2
    條第1 項規定，依「從舊從輕」原則而為比較，爰說明如下
    ：（一）被告於行為時之毒品危害防制條例第4條第2 項規
    定：「製造、運輸、販賣第二級毒品者，處7年以上有期徒
    刑，得併科新臺幣7 百萬元以下罰金」；修正後則提高得併
    科之罰金數額至新臺幣1 千萬元，故應以被告行為時之規定
    較為有利；（二）被告行為時之毒品危害防制條例第17條規
    定：「犯第4 條第1 項至第4 項、第5 條第1 項至第4 項前
    段、第6 條第1 項至第4 項、第7 條第1 項至第4 項、第8
    條第1 項至第4 項、第10條或第11條第1 項、第2 項之罪，
    供出毒品來源，因而破獲者，得減輕其刑。」修正後則規定
    ：「犯第4 條至第8 條、第10條或第11條之罪，供出毒品來
    源，因而查獲其他正犯或共犯者，減輕或免除其刑。犯第4
    條至第8 條之罪於偵查及審判中均自白者，減輕其刑。」核
    修正後之規定，第1 項除修正「因而破獲者」文字為「因而
    查獲其他正犯或共犯者」外，並刪除原條文「得減輕或免除
    其刑」之「得」字；第2 項則增列自白減輕其刑之規定，於
    量刑適用上，自以修正後之規定對被告較為有利；依上所述
    ，上開毒品危害防制條例第4 條第2 項、第17條之規定，係
    對法定刑度與減輕其刑之適用規定，自不宜割裂而分別為新
    舊法之適用，而按新舊法適用孰者對被告較為有利，應先審
    查應否諭知無罪，次審查應否諭知免訴不受理，再次則審查
    有無法定必應免刑之情形，如無前開情形，則比較新舊法之
    罪刑孰為最有利，以本件應就第17條減輕或免除其刑之規定
    先為比較，依上開比較結果，修正後之第17條對被告較為有
    利，自應就此部分全部適用98年5 月20日修正公布、同年11
    月20日生效施行之毒品危害防制條例第4 條第2 項、第17條
    之規定處斷。
三、按海洛因為毒品危害防制條例第2 條第2 項第1 款所定之第
    一級毒品，不得非法販賣、轉讓、持有；是核被告所為，係
    犯毒品危害防制條例第4 條第1 項之販賣第一級毒品罪。另
    被告持有第一級毒品之低度行為已為販賣第一級毒品之高度
    行為所吸收，不另論罪。又被告與同案被告丙○○就上開販
    賣第一級毒品之犯行，有犯意聯絡及行為分擔，應論以共同
    正犯。再被告於偵查、本院審理中均自白上開犯行（見偵四
    卷第8 頁及審卷第174 頁反面），自應就此部分依修正後毒
    品危害防制條例第17條第2 項規定減輕其刑。又被告所犯販
    賣第一級毒品之行為，販賣之數量非鉅，販毒所得僅為500
    元，且僅係為他人送貨交付海洛因予買主，相較大毒梟販賣
    毒品之數量及獲利，情節顯屬輕微，倘科以法定最低度刑無
    期徒刑，衡諸一般社會法律情感，猶嫌過重，依其犯罪情狀
    客觀上不無堪予憫恕之處，爰依刑法第59條規定酌減其刑，
    並遞減之。審酌被告為圖個人私利而販賣毒品，危害國民身
    體健康及社會治安，惟而販賣之海洛因數量非多，犯罪所得
    非鉅，且非主謀之角色，又犯後坦承犯行態度良好及其他等
    一切情狀，量處如主文所示之刑。又本件扣案之被告販毒所
    得500 元，依共犯沒收之原則，為被告與同案被告丙○○因
    犯罪所得之財物，應依毒品危害防制條例第19條第1 項後段
    之規定，諭知連帶沒收。
據上論斷，應依刑事訴訟法第299 條第1 項前段、毒品危害防制
條例第4 條第1 項、第17條、第18條第1 項前段、第19條第1 項
，刑法第2 條第1 項前段、第11條、第59條，判決如主文。
中    華    民    國    98    年    12    月    17    日
                  刑事第十一庭  審判長法  官  黃三友
                                      法  官  莊珮吟
                                      法  官  林俊寬
以上正本證明與原本無異。
如不服本判決應於收受送達後10日內向本院提出上訴書狀，並應
敘述具體理由；如未敘述上訴理由者，應於上訴期間屆滿後20日
內向本院補提理由書（均須按他造當事人之人數附繕本）「切勿
逕送上級法院」。
中    華    民    國    98    年    12    月    17    日
                                      書記官  林香如
附錄法條：
毒品危害防制條例第4條
製造、運輸、販賣第一級毒品者，處死刑或無期徒刑；處無期徒
刑者，得併科新臺幣2 千萬元以下罰金。
製造、運輸、販賣第二級毒品者，處無期徒刑或7 年以上有期徒
刑，得併科新臺幣1 千萬元以下罰金。
製造、運輸、販賣第三級毒品者，處5 年以上有期徒刑，得併科
新臺幣7 百萬元以下罰金。
製造、運輸、販賣第四級毒品者，處3 年以上10年以下有期徒刑
，得併科新臺幣3 百萬元以下罰金。
製造、運輸、販賣專供製造或施用毒品之器具者，處1 年以上7
年以下有期徒刑，得併科新臺幣1 百萬元以下罰金。
前五項之未遂犯罰之。


司法院資訊處製作；財團法人民間司法改革基金會備份。
